【裁判字號】    92,訴,6
【裁判日期】    920124
【裁判案由】    侵權行為損害賠償
【裁判全文】
臺灣澎湖地方法院民事判決  九十二年度訴字第六號
    原      告  甲○○
    被      告  乙○○
右當事人間請求侵權行為損害賠償事件，經本院刑事庭移送前來，本院判決如左：
    主    文
被告應給付原告新台幣壹萬玖仟元，及自民國九十一年七月十二日起至清償日止，按
週年利率百分之五計算之利息。
原告其餘之訴駁回。
訴訟費用由被告負擔十分之一，餘由原告負擔。
本判決原告勝訴部分，於原告以新台幣陸仟元供擔保後，得假執行。
原告其餘假執行之聲請駁回。
    事實及理由
一、原告主張：被告於民國九十一年三月二十日晚間十時許，騎乘車牌號碼ＷＹＦ─
    五七一號輕型機車，後載訴外人陳佩君，沿澎湖縣馬公市○○路由北向南行駛。
    被告駛至該路與新村路交岔路口時，未注意車前狀況，又未減速慢行作隨時停車
    之準備，致擦撞自新村路由西往東方向由原告所騎之ＹＭＹ─Ｏ九六號機車，原
    告因此人車倒地，受有左手食指受傷截斷等傷害，被告自應負損害賠償責任。而
    原告雖領得強制汽車責任保險五萬六千元，但因因車禍受傷失去工作，算至退休
    年齡為止，終身勞動能力損失為一百五十三萬四千一百六十三元，又因傷殘導致
    精神痛苦不堪，應得請求精神慰藉金二十萬元，經過失相抵後，原告尚得請求九
    十六萬七千零八十一元五角。為此依據侵權行為法則，聲明：被告應如數給付上
    述金額並加計法定遲延利息，且願供擔保請准宣告假執行。
二、被告抗辯：就車禍之發生，雙方均有過失。而原告並不因車禍受傷終生喪失工作
    能力，就精神痛苦所請求之非財產上損害賠償亦屬過高，為此聲明：駁回原告之
    訴。
三、民法第一百九十一條之二規定：機車在使用中加損害於他人者，駕駛人應賠償因
    此所生之損害。本件原告主張被告於前述時間地點，騎乘機車時因過失擦撞原告
    ，致原告受傷之事實，為被告所不爭執，且有原告提出之起訴書、診斷證明書可
    資證明，又經本院調閱九十一年度交易字第一Ｏ號被告涉嫌過失傷害案件全卷資
    料後，核對其內之處理車禍肇事調查報告表、道路交通事故調查報告表、現場照
    片、診斷證明書無誤，堪信為真正。因此，依據前述法律規定，原告就該次車禍
    所生損害，訴請被告賠償，於法有據，茲就原告主張之損害數額審酌如下：
（一）勞動能力損害部分：原告主張車禍發生前，在商號從事搬運、送貨等勞動工作
      ，每月薪資二萬五千元之事實，為被告所不爭執，並有原告提出之證明書一紙
      為證，堪信為真實。而原告主張車禍受傷導致終生無法勞動，受有退休為止之
      薪資損失一節，為被告所否認，經查：原告車禍受傷部位為左手食指遠端指節
      外傷性截斷，該傷害自車禍發生當日起經治療後，約需六週可恢復勞動工作等
      情，有原告提出之診斷證明書在卷可憑，並經本院向行政院衛生署澎湖醫院函
      查明確，有該院九十一年十月二日九一澎醫社字第二九四五號函附卷可證，衡
      情原告左手食指截斷部分並不影響手部主要功能，更不致造成原告終生無法工
      作，則原告可得請求勞動能力損失之，應以相當於六週之一個半月計算，方屬
      公允。因此，原告所受勞動能力損害，應認定為三萬七千五百元。
（二）非財產上損害部分：原告為三十二年七月二日出生，原本在商號從事搬運、送
      貨工作，於九十一年三月二十日發生車禍致左手食指以手術截斷部分，住院到
      同月二十五日為止，並持續門診追蹤，且因車禍失去工作，生活不便；另被告
      則為七十年十二月二十二日出生，家境小康，畢業自澎湖高級海事水產職業學
      校，甫於日前退伍，尚未謀職等情，業據兩造分別陳明在卷，並有診斷證明書
      、工作證明書、戶口名簿、素行調查表可資證明。本院考量原告年事已高，因
      車禍而失去原本從事之勞力工作，日後要再謀職恐屬不易，人生規劃將因此改
      觀，且左手食指遭截斷，必須住院療養，生活亦有不便之處，心理上又要面對
      明顯之肢體殘疾，並超克他人之眼光，精神上顯有相當痛苦，而被告正值青春
      ，有相當能力賠償原告損害，因認原告所受非財產上損害，應以一十五萬元評
      價，方屬適當。
（三）縱上所述，原告就本件車禍所生損害之主張，應認定一十八萬七千五百元部分
      為可採。
四、民法第二百十七條第一項規定：損害之發生或擴大，被害人與有過失者，法院得
    減輕賠償金額或免除之。根據卷內車禍肇事調查報告表、現場照片顯示：車禍發
    生時，原告是由閃紅燈之新村路進入路口，被告是由閃黃燈之中華路進入路口，
    二人在路口擦撞，原告所騎機車在現場遺留刮地痕約一點一公尺，被告所騎機車
    則遺留刮地痕約七點八五公尺，又參酌被告事故時附載之證人陳佩君證稱：原告
    車速很慢，我們車速不會很快等語，足見原告並未遵守行經閃光紅燈號至交岔路
    口時，支線車道應暫停讓幹線車道先行之規定，而為本件車禍肇事主因；被告則
    未遵守行經閃光黃燈號誌交岔路口時，應減速慢行並注意車前狀況之規定，而為
    車禍肇事次因，台灣省車輛行車事故覆議鑑定委員會亦為相同鑑定意見，有該會
    函一紙可證。本院並考量原告違反注意義務之程度雖然較高，但車速顯然較慢，
    若非被告以較快速度騎車，損害將更輕微等情，酌定被告可得減輕之賠償金額為
    百分之六十。準此，被告就原告一十八萬七千五百元之損害，減輕後應賠償金額
    為七萬五千元。
五、強制汽車責任保險法第三十條規定：保險人依本法規定給付之保險金，視為加害
    人或被保險人損害賠償金額之一部份，加害人或被保險人受賠償請求時，得扣除
    之。查原告本可向被告求償七萬五千元，但原告自承已受領強制汽車責任保險金
    五萬六千元，依據上述規定扣除保險金後，原告得向被告請求給付之金額即為一
    萬九千元，及自起訴狀繕本送達被告翌日即九十一年七月十二日起至清償日止，
    按週年利率百分之五計算之利息。原告之請求於此數額範圍內，為有理由，應予
    准許，超過此部份之請求，即無理由，應予駁回。
六、原告陳明願供擔保，聲請宣告假執行，經核其勝訴部份，合於法律規定，爰酌定
    相當之擔保金額宣告之；其餘假執行之聲請，因該部份訴之駁回而失所依據，應
    予駁回。
七、結論：原告之訴為一部有理由，一部無理由，依民事訴訟法第七十九條但書、第
    三百九十條第二項，判決如主文。
中      華      民      國    九十二    年      一      月   二十四     日
~B臺灣澎湖地方法院民事庭
~B    法      官  陳介安
右正本係照原本作成。
如對本判決上訴，應於判決送達後廿日內，向本院提起上訴狀(須附繕本)。
中      華      民      國    九十二    年      一      月   二十八     日
~B    法院書記官  劉竹苞


司法院資訊處製作；財團法人民間司法改革基金會備份。
